臺灣高雄地方法院民事判決　　　　　　　　　　　　九十三年度訴字第一八六八號
　　原　　　告　丙○○
　　訴訟代理人　李明益　律師
　　　　　　　　涂啟夫　律師
　　被　　　告　甲○○
當事人間清償債務事件，本院於民國九十三年十一月十一日言詞辯論終結，判決如下
：
    主    文
被告應給付原告新臺幣壹佰捌拾柒萬陸仟參佰肆拾肆元及自民國八十八年三月一日起
至清償日止，按週年利率百分之五計算之利息。
訴訟費用由被告負擔。
本判決於原告以新臺幣陸拾貳萬伍仟元為被告預供擔保後，得假執行。
    事實及理由
一、本件被告經合法通知，未於言詞辯論期日到場，核無民事訴訟法第三百九十六條
    各款所列情形，爰依原告聲請，由其一造辯論而為判決。
二、原告起訴主張：
（一）被告甲○○與訴外人乙○○（已另案和解）、郭榮調、林金華、吳文彪、黃長
      隆、翁和雄、侯碧東、蔣朝彬、湯明星（已歿，其繼承人為湯瓊琿、湯慧琦、
      湯彗喻）等人組成「台糖九曲堂眷舍改建戶」，辦理九曲堂眷舍改建住宅新建
      工程，並於民國八十四年間就該新建工程與訴外人鴻億營造股份有限公司（下
      稱鴻億公司）簽訂工程合約，雙方約定承包總價款為新臺幣（下同）五千一百
      三十萬元。嗣建物經鴻億公司施作完工，且交屋完成，惟原告與被告甲○○、
      訴外人乙○○、郭榮調等十九名改建戶，僅經由郭榮調給付工程款四千七百八
      十八萬七千四百四十六元予鴻億公司，尚欠三百四十一萬二千五百五十四元未
      為給付，嗣經鴻億公司訴請本院以九十一年度訴字第九九六號民事判決確認鴻
      億公司就被告及郭榮調等十九名改建戶所有之建物，在三百四十一萬二千五百
      五十四元之範圍內有第一順位抵押權存在，該民事判決並已確定在案。
（二）嗣鴻億公司聲請本院以九十二年度拍字第三五０四號民事裁定准予拍賣原告及
      被告甲○○、郭榮調等十九名改建戶之不動產，並據以聲請本院民事執行處以
      九十三年度執字第九三三一號實施強制執行。然鴻億公司所以聲請強制執行，
      係因被告甲○○及訴外人乙○○、吳文彪等三人未將應繳工程款（其中被告甲
      ○○部分為一百八十七萬六千三百四十四元）送交改建小組，致改建小組成員
      郭榮調未能給付工程款予鴻億公司，而尚欠鴻億公司工程款三百四十一萬二千
      五百五十四元，茲原告與訴外人郭榮調等改建戶為免所有之建物遭執行拍賣，
      同意籌款解決，並全權委託原告負責處理法定抵押權及工程款債權讓與等事宜
      。而由原告給付鴻億公司本金三百四十一萬二千五百五十四元；另給付法定遲
      延利息、違約金、裁判費及執行費共七十五萬元，合計共四百十六萬二千五百
      五十四元，鴻億公司則將其對於被告甲○○及訴外人乙○○、湯明星（已歿）
      建物之第一順位法定抵押權，及其對於被告甲○○及訴外人乙○○、湯明星之
      工程款債權在三百四十一萬二千五百五十四元及自八十八年三月一日起至清償
      日止，按週年利率百分之五計算之法定遲息範圍內，全部讓與原告，原告並已
      通知被告，則原告自得本於債權讓與、債務不履行、無因管理或不當得利之法
      律關係，擇一請求被告應給付原告一百八十七萬六千三百四十四元及自八十八
      年三月一日起算之法定遲延利息。爰聲明如主文第一項所示，並願供擔保請准
      為假執行宣告。
三、被告則未於言詞辯論期日到場，亦未提出準備書狀作何聲明或陳述，僅略稱因罹
    患器質性精神病無法答辯云云。
四、原告主張之上開事實，業經提出本院九十一年度訴字第九九六號民事判決、九十
    二年度拍字第三五０四號民事裁定、契約書及債權讓與通知書等件為證，並經本
    院依職權調閱本院九十一年度訴字第九九六號民事案卷及九十三年度執字第九三
    三一號執行卷宗查閱屬實。按「當事人對於他造主張之事實，於言詞辯論時不爭
    執者，視同自認。」「當事人對於他造主張之事實，已於相當時期受合法之通知
    ，而於言詞辯論期日不到場，亦未提出準備書狀爭執者，準用第一項之規定。」
    民事訴訟法第二百八十條第一項前段及第三項前段分別定有明文。查本件被告已
    於相當時期受合法之通知，而於言詞辯論期日不到場，亦未提出準備書狀爭執，
    依法應視同自認。雖被告具狀辯以：其因罹患器質性精神病無法答辯云云，惟經
    本院調查結果，被告並未經本院為禁治產宣告（參本院九十三年十月七日民事報
    到單），則被告係為有行為能力人無疑。且本件原告原聲請支付命令時，亦係被
    告親自具狀聲明異議，此有其民事異議狀一份在卷可稽，則被告是否無法答辯，
    亦屬可疑。矧被告若係罹病，亦非不能委任他人代為答辯或到庭陳述，故其辯稱
    因病無法答辯云云，顯不可採信，應認原告之主張為真實。
五、按「債權人得將債權讓與於第三人。」「讓與債權時，該債權之擔保及其他從屬
    之權利，隨同移轉於受讓人。但與讓與人有不可分離之關係者，不在此限。未支
    付之利息，推定其隨同原本移轉於受讓人。」「債權之讓與，非經讓與人或受讓
    人通知債務人，對於債務人不生效力。但法律另有規定者，不在此限。受讓人將
    讓與人所立之讓與字據提示於債務人者，與通知有同一之效力。」民法第二百九
    十四條第一項前段、第二百九十五條及第二百九十七條分別定有明文。又債權之
    讓與，依民法第二百九十七條第一項之規定，雖須經讓與人或受讓人通知債務人
    始生效力，但不以債務人之承諾為必要，而讓與之通知，為通知債權讓與事實之
    行為，該項通知不過為觀念通知，原得以言詞或文書為之，不需何等之方式，故
    讓與人與受讓人間成立債權讓與契約時，債權即移轉於受讓人，除法律另有規定
    外，如經讓與人或受讓人通知債務人，即生債權移轉之效力。受讓人對於債務人
    主張受讓事實行使債權時，既足使債務人知有讓與之事實，即應認為兼有通知之
    效力，最高法院四十二年台上字第六二六號、二十二年上字第一一六二號判例及
    九十三年度台上字第三七號判決足資參照。經查，本件原告既已受讓鴻億公司對
    被告之債權，則該債權未支付之利息，推定其隨同原本移轉於受讓人。且原告又
    已對被告主張受讓事實而行使本件之債權，既已足使被告知有債權讓與之事實，
    揆諸上開最高法院判例及判決意旨，即應認為兼有通知之效力。從而，原告本於
    受讓訴外人鴻億公司對被告之工程款債權之法律關係，請求被告應給付原告一百
    八十七萬六千三百四十四元及自八十八年三月一日起至清償日止，按週年利率百
    分之五計算之利息，洵屬有據，應予准許。
六、原告陳明願供擔保，聲請宣告假執行，核無不合，爰酌定相當擔保金額准許之。
七、本件事證已臻明確，原告其餘請求權基礎之主張與判決結果不生影響，無庸再予
    逐一論述，附此敘明。
據上論結，原告之訴為有理由，依民事訴訟法第三百八十五條第一項前段、第七十八
條、第三百九十條第二項，判決如主文。
中　　　華　　　民　　　國　　九十三　　年　　十一　　月　　二十五  　　日
                             臺灣高雄地方法院民事第二庭
                                         法      官 楊富強
正本係照原本作成。
如不服本判決，應於送達後廿日內，向本院提出上訴狀並表明上訴理由，如於本判決
送達前提起上訴者，應於判決送達後十日內補提上訴理由書（須附繕本）。
中　　　華　　　民　　　國　　九十三　　年　　十一　　月　  二十五　  　日
                                         法院書記官 鄭翠蘭
